【裁判字號】    95,交上訴,663
【裁判日期】    950516
【裁判案由】    公共危險等
【裁判全文】
臺灣高等法院臺中分院刑事判決       95年度交上訴字第663號
上  訴  人
即  被  告  乙○○
上列上訴人因公共危險等案件，不服臺灣臺中地方法院94年度交
訴字第165號中華民國95年1月23日第一審判決（起訴案號：臺灣
臺中地方法院檢察署94年度撤緩偵字第354號 ），提起上訴，本
院判決如下：
    主  文
上訴駁回。
    事  實
一、乙○○於民國（下同）九十一年八月十二日十八時三十分許
    ，在臺中縣霧峰鄉某處與友人飲用酒類後，已達不能安全駕
    駛動力交通工具之程度，竟仍於同日十九時三十分許，駕駛
    車牌號碼ＯＢ－四六四０號自用小客車外出，沿臺中縣大里
    市○○路由南往北（即由臺中縣霧峰鄉往臺中市方向）行駛
    ，於同日二十二時十分許，途經臺中縣大里市○○路○段四
    五０號前，本應注意汽車駕駛人飲用酒類後，其吐氣所含酒
    精濃度超過每公升零點二五毫克，不得駕車，且應注意車前
    狀況，並隨時採取必要之安全措施，而依當時天候晴、夜間
    有照明、路面無缺陷、無障礙物，視距良好等客觀情形，並
    無不能注意之特別情事，竟疏未注意，因其酒後注意力無法
    完全集中，而不慎自後撞擊同向在路邊行走之丁○○、丙○○（起訴書誤載為賴家宜），致丁○○受有背挫傷之傷害；
    丙○○則受有腦震盪、多處挫傷等傷害（乙○○所涉過失傷
    害部分，業經丁○○、丙○○撤回告訴，由檢察官另為不起
    訴處分確定）。詎乙○○於駕車肇事致人受傷後，竟未下車
    察看丁○○、丙○○之傷勢，亦未電召救護車前來施予救援
    ，反而另基於肇事逃逸之犯罪故意，駕駛上開自用小客車轉
    入快車道，欲逃離現場。嗣經在場目擊之案外人黃仁杰上前
    追逐，乙○○亦因前方之車輛停等紅燈受阻，而無法繼續前
    行，遂在距離肇事地點約五十二公尺處遭黃仁杰攔下。經警
    據報前來處理，並當場對乙○○施以呼氣酒精濃度測試，發
    現其呼氣中所含酒精濃度為每公升零點七五毫克，始查悉上
    情。
二、案經臺中縣警察局霧峰分局報請臺灣臺中地方法院檢察署檢
    察官偵查起訴。
    理    由
一、訊據上訴人即被告（以下簡稱被告）乙○○對其於上開時、
    地酒後駕車之事實固坦承不諱，惟矢口否認有何肇事逃逸犯
    行，辯稱：伊在發生車禍後，為了要閃避行人才把車開到快
    車道，伊未停在現場是要找較安全的地方停車，並未逃逸云
    云。惟查上開事實，業據證人丁○○、黃仁杰於警詢時證述
    甚詳，證人黃仁杰且於偵查中結證稱：「（肇事車輛如何停
    下來？）是我去攔下來。剛撞到人時有停下，但無下車看，
    後來又開走，我跑上去追，約跑了五十公尺才追到，對方開
    車碰到被害人時是走慢車道。」等語（見偵查卷第37頁）；
    於原審審理中復證稱：「（請陳述當時追逐車輛的過程？）
    被告當時在慢車道發生車禍，因為他車頭與路邊成三十度斜
    角無法再前進，撞到時，他已經停下來，但是他有打倒退檔
    ，再將車由慢車道開入快車道，我看到被告是因為前方有一
    部車在停紅綠燈，他無法繼續前進，我就上前拍他車窗，因
    為被告車沒有上鎖，我將車門打開，將他車鑰匙拔下，被告
    當時說他沒有碰到人。」等語綦詳（見原審卷第21頁）；酌
    以被告於本院審理中供承：伊擦撞二個被害人後，為閃避行
    人，有將車從慢車道閃到快車道等語（見本院卷第20頁），
    且依道路交通事故調查報告表及現場圖所示（見偵查卷第16
    頁），上開肇事地點既在道路右側慢車道上，對於道路交通
    往來之影響應屬有限，被告倘無肇事逃逸之主觀犯意，衡情
    其大可將肇事車輛留在現場，以便迅速下車查看被害人受傷
    之情形，其竟倒車後再前行，將車駛入快車道離去，於前行
    約五十二公尺後，因前方車輛停等紅燈遭阻擋，始為自後追
    上之黃仁杰攔獲，並回稱其未撞到人，俟其小客車鑰匙遭黃
    仁杰拔下熄火後，不得已始下車回到現場查看，益徵被告確
    有肇事逃逸之主觀犯意與行為。此外，復有道路交通事故調
    查報告表及現場圖一份、財團法人仁愛綜合醫院診斷證明書
    二份、酒精濃度測試單一份附卷可稽。再參諸德國、美國之
    認定標準，對於酒精濃度呼氣已達每公升零點五五毫克以上
    ，肇事率為一般正常人之十倍，認為已達「不能安全駕駛」
    之程度；至於上揭數值以下之行為，如輔以其他客觀事實得
    作為「不能安全駕駛」之判斷時，亦應依刑法第一百八十五
    條之三之規定移送法辦處以刑罰，法務部八十八年五月十八
    日法檢字第００一六六九函釋甚明。被告呼氣中之酒精濃
    度為每公升零點七五毫克，顯已超逾前揭標準值甚多，堪認
    其已達於不能安全駕駛動力交通工具之程度。綜上所述，被
    告所辯顯係事後卸責之詞，不足採信，事證明確，被告上開
    犯行，均堪認定。
二、被告乙○○於飲用酒類後，已達於不能安全駕駛動力交通工
    具之程度，竟猶執意駕車外出，且於駕車肇事致人受傷後逃
    逸，核其所為，係犯刑法第一百八十五條之三之服用酒類違
    背安全駕駛罪，及同法第一百八十五條之四之駕車肇事致人
    傷害逃逸罪。被告所犯上開肇事逃逸罪名既經立法者置於刑
    法公共危險罪章之列，顯見其偏重於社會公共安全法益之保
    護，而與重在保護個人生命、身體安全之遺棄罪迥然有別（
    最高法院九十三年度台上字第六五一三號刑事判決意旨參照
    ），自不能以受傷或死亡人數之多寡計算罪數。被告駕車肇
    事導致丁○○、丙○○二人分別成傷，且未經救援即擅自逃
    逸，其所侵害者仍屬單一社會法益，而無一行為觸犯數罪名
    之想像競合裁判上一罪關係可言，附此敘明。至其所犯上開
    二罪，犯意各別，行為互殊，應予分論併罰。原審審酌被告
    明知自己飲酒後，精神狀態已受相當影響，竟無視於其他用
    路人可能遭受之生命、身體威脅，率爾駕駛車輛外出，對於
    道路公共安全已生顯著之危險；於駕車肇事後又逃逸之行為
    尤無足取，雖被告在偵查中已與車禍受傷者達成民事和解，
    惟其於偵審中一再否認該肇事逃逸之犯行，難認已有悔意，
    不容輕縱，暨參酌被告智識程度、犯罪手段、對於酒後駕車
    部分坦承犯行等一切情狀，分別量處酒醉駕車部分有期徒刑
    二月、肇事遺棄部分有期徒刑七月，並定其應執行之刑為有
    期徒刑八月。認事用法俱無不當，量刑亦稱妥適，被告上訴
    意旨仍執前詞指摘原判決不當，為無理由，應予駁回。
據上論斷，應依刑事訴訟法第368條，判決如主文。
本案經檢察官甲○○到庭執行職務。
中    華    民    國    95    年    5    月  16       日
            刑事第十庭  審判長法  官  林  照  明
                              法  官  蔡  名  曜
                              法  官  唐  光  義
上列正本證明與原本無異。
肇事遺棄部分得上訴。
酒醉駕車部分不得上訴。
如不服本判決應於收受送達後十日內向本院提出上訴書狀，其未
敘述上訴之理由者並得於提起上訴後十日內向本院補提理由書（
均須按他造當事人之人數附繕本）。
                              書記官  王  麗  珍
中    華    民    國    95    年    5    月  22       日
                                                      Ａ


司法院資訊處製作；財團法人民間司法改革基金會備份。
